【裁判字號】    98,訴,2255
【裁判日期】    980731
【裁判案由】    毒品危害防制條例
【裁判全文】
臺灣臺中地方法院刑事判決              98年度訴字第2255號
公  訴  人  臺灣臺中地方法院檢察署檢察官
被      告  甲○○
上列被告因違反毒品危害防制條例案件，經檢察官提起公訴（98
年度毒偵字第1988號），於本院準備程序，被告就被訴事實為有
罪之陳述，經本院告知簡式審判程序意旨，並聽取當事人之意見
後，經合議庭裁定改行簡式審判程序，本院判決如下：
    主  文
甲○○施用第一級毒品，累犯，處有期徒刑拾月。又施用第二級
毒品，累犯，處有期徒刑伍月。扣案之甲基安非他命壹包（驗餘
淨重零點零壹柒貳公克），沒收銷燬之；扣案之玻璃球吸食器壹
組，沒收之。應執行有期徒刑壹年。扣案之甲基安非他命壹包（
驗餘淨重零點零壹柒貳公克），沒收銷燬之。扣案之玻璃球吸食
器壹組，沒收之。
    犯罪事實
一、甲○○前因施用毒品案件，經送觀察、勒戒後，認無繼續施
    用毒品之傾向，經臺灣臺中地方法院檢察署檢察官於87年8
    月14日以87年度偵字第16107號為不起訴處分確定。復因施
    用毒品案件，經臺灣南投地方法院裁定送觀察、勒戒後，認
    有繼續施用毒品之傾向，先經同院以89年度毒聲字第1898號
    裁定令入戒治處所施以強制戒治，並由臺灣南投地方法院檢
    察署檢察官提起公訴，其強制戒治部分，嗣經裁定停止戒治
    及撤銷停止戒治，於91年6月14日執行完畢而釋放。復於97
    年間，因犯加重竊盜案件，經本院以97年度易字第951號判
    處有期徒刑7月，並經臺灣高等法院臺中分院以97年度上易
    字第1026號駁回其上訴後確定，業於98年5月2日縮刑期滿執
    行完畢。詎其仍不知悔改，復基於施用第二級毒品甲基安非
    他命之犯意，於98年5月10日上午10時許，在臺中縣大肚鄉
    ○○村○○路○段428巷61之9號之謝秉樺住處，以將毒品甲
    基安非他命置入其所有玻璃球吸食器內點燃吸食煙霧之方式
    ，施用第二級毒品甲基安非他命1次；又基於施用第一級毒
    品海洛因之犯意，於同年月15日上午10時許，在上址以摻入
    香菸點燃後吸食之方式，施用第一級毒品海洛因1次。嗣於
    98 年5月15日上午10時30分許，為警持搜索票至上址搜索而
    查獲，並扣得甲基安非他命1包（毛重0.25公克，驗餘淨重
    0.0172公克）、及其所有供上開施用第二級毒品用之玻璃球
    吸食器1組。
二、案經臺中縣警察局烏日分局報請臺灣臺中地方法院檢察署檢
    察官偵查起訴。
    理  由
一、按除被告所犯為死刑、無期徒刑、最輕本刑為3年以上有期
    徒刑之罪或高等法院管轄第一審案件者外，於刑事訴訟法第
    273條第1項程序進行中，被告先就被訴事實為有罪之陳述時
    ，審判長得告知被告簡式審判程序之旨，並聽取當事人、代
    理人、辯護人及輔佐人之意見後，裁定進行簡式審判程序；
    除簡式審判程序及簡易程序案件外，第一審應行合議審判，
    刑事訴訟法第273之1條第1項、第284條之1分別定有明文。
    查本件被告甲○○所犯係死刑、無期徒刑、最輕本刑為3年
    以上有期徒刑或高等法院管轄第一審案件以外之罪，並於本
    院行準備程序時就被訴事實為有罪之陳述，本院合議庭依前
    揭規定，經評議結果，裁定改由受命法官獨任行簡式審判程
    序。又簡式審判程序之證據調查，依刑事訴訟法第273條之2
    規定，不受同法第159條第1項審判外陳述排除之限制，再被
    告對於卷內之各項證據，亦不爭執證據能力，故卷內所列之
    各項證據，自得作為證據，合先敘明。
二、次按施用第一、二級毒品為犯罪行為，毒品危害防制條例第
    10條定有處罰明文。故施用第一、二級毒品者，依前揭規定
    本應科以刑罰。惟基於刑事政策，對合於一定條件之施用者
    ，則依同條例第20條、第23條之規定，施以觀察、勒戒及強
    制戒治之保安處分。又毒品危害防制條例於92年7月9日修正
    公布，自93年1月9日施行，其中第20條、第23條將施用毒品
    之刑事處遇程序，區分為「初犯」及「五年內再犯」、「五
    年後再犯」。依其立法理由之說明：「初犯」，經觀察、勒
    戒或強制戒治後，應為不起訴處分或不付審理之裁定；經觀
    察、勒戒或強制戒治執行完畢釋放後，「五年內再犯」者，
    因其再犯率甚高，原實施之觀察、勒戒及強制戒治既已無法
    收其實效，爰依法追訴或裁定交付審理。至於經觀察、勒戒
    或強制戒治執行完畢釋放後，「五年後再犯」者，前所實施
    之觀察、勒戒或強制戒治已足以遮斷其施用毒品之毒癮，為
    期自新及協助其斷除毒癮，仍適用「初犯」規定，先經觀察
    、勒戒或強制戒治之程序。從而依修正後之規定，僅限於「
    初犯」及「五年後再犯」二種情形，始應先經觀察、勒戒或
    強制戒治程序。倘被告於五年內已再犯，經依法追訴處罰，
    縱其第三次（或第三次以上）再度施用毒品之時間，在初犯
    經觀察、勒戒或強制戒治執行完畢釋放五年以後，已不合於
    「五年後再犯」之規定，且因已於「五年內再犯」，顯見其
    再犯率甚高，原實施觀察、勒戒或強制戒治，已無法收其實
    效，即應依該條例第10條處罰（最高法院95年度第7次及97
    年度第5次刑事庭會議決議足資參照）。經查，本件被告甲
    ○○前因施用毒品案件，經臺灣南投地方法院以89年度毒聲
    字第299號裁定送觀察、勒戒後，認有繼續施用毒品傾向，
    再經同院以89年度毒聲字第1898號裁定令入戒治處所施以強
    制戒治1年，因執行成效良好認無繼續戒治必要，經同院以
    90年度毒聲字第433號裁定停止戒治而出監，所餘戒治期間
    付保護管束，又於保護管束期間再犯違反毒品危害防制條例
    等案件，經同院以90年度毒聲字第727號裁定撤銷停止戒治
    ，至91年6月14日執行完畢而釋放。然甲○○復於前開強制
    戒治執行完畢釋放後5年內之95年間，業因施用毒品之犯行
    ，經本院以95年度訴字第2342號判處有期徒刑9月確定等情
    ，有臺灣高等法院被告前案紀錄表及在監在押紀錄表各1份
    附卷可參，揆諸前開說明，則本次被告於98年間再次施用毒
    品，即與5年後再犯之情形有別，揆諸前開說明，公訴人就
    被告本案施用毒品之犯行提起公訴，核無違誤，自應由本院
    依法判決。
三、上揭犯罪事實，業據被告甲○○於本院審理時坦承不諱，並
    有上開甲基安非他命1包、玻璃球吸食器1組扣案，復有扣押
    物品清單2紙、行政院衛生署草屯療養院鑑定書1紙及現場照
    片2張在卷可證。而為警所採之尿液，經送鑑驗結果確呈可
    待因、嗎啡、安非他命、甲基安非他命陽性反應，亦有詮昕
    科技股份有限公司於98年6月4日出具之濫用藥物尿液檢驗報
    告1份附卷可稽。此外復有臺中縣警察局烏日分局烏日派出
    所委託鑑驗尿液與真實姓名對照表1份在卷可證。足徵被告
    自白因有其他證據可補強，且查與事實相符，足予憑採。本
    案事證明確，被告犯行已經證明，應依法論科。
四、核被告甲○○所為，係犯毒品危害防制條例第10條第1項之
    施用第一級毒品罪及同條第2項之施用第二級毒品罪。被告
    所犯上開2罪，犯意各別，行為不同，應分論併罰。被告施
    用第一、二級毒品前後持有第一、二級毒品之低度行為，應
    為其施用第一、二級毒品之高度行為所吸收，不另論罪。又
    被告前有犯罪事實欄所載之前科，甫於98年5月2日縮刑期滿
    執行完畢，有臺灣高等法院被告前案紀錄表及在監在押全國
    紀錄表在卷可稽。其受徒刑之執行完畢後，5年以內故意再
    犯本件有期徒刑以上之罪，為累犯，應依刑法第47條第1項
    規定加重其刑。爰審酌被告前有施用毒品之不良素行，屢經
    觀察、勒戒及強制戒治後，始終不知悔改警惕，猶一再施用
    毒品，足見其雖經觀察、勒戒及強制戒治等治療程序，仍未
    徹底戒絕施用毒品遠離毒害，無視於毒品對於自身健康之戕
    害及國家對於杜絕毒品犯罪之禁令，惡性非輕，兼衡以被告
    犯罪之動機、方法、手段、智識能力暨犯後已坦承犯行，態
    度尚稱良好等一切情狀，量處如主文所示之刑，並定其應執
    行之刑。另扣案之甲基安非他命1包（驗餘淨重0.0172公克
    ），依毒品危害防制條例第2條第2項第2款之規定，屬第二
    級之毒品，不問屬於犯人與否，爰依毒品危害防制條例第18
    條第1項前段之規定，宣告沒收銷燬之。又扣案之玻璃球吸
    食器1組，為被告所有，且為其供施用毒品犯罪所用之物，
    業據被告供承在卷（參本院卷第25頁），爰依刑法第38條第
    1項第2款、第3項之規定，併予宣告沒收之。
五、依刑事訴訟法第273條之1第1項、第299條第1項前段、第310
    條之2、第454條第1項，毒品危害防制條例第10條第1項、第
    2項、第18條第1項前段，刑法第11條前段、第38條第1項第2
    款、第3項、第47條第1項、第51條第5款，判決如主文。
六、如不服本判決，應於收受送達後10日內向本院提出上訴書狀
    ；並應敘述具體理由；其未敘述上訴理由者，應於上訴期間
    屆滿後20 日內向本院補提理由書（均須按他造當事人之人
    數附繕本）「切勿逕送上級法院」。
本案經檢察官乙○○到庭執行職務。
中    華    民    國    98    年    7     月    31    日
                  刑事第八庭    法  官  黃賢婷
以上正本證明與原本無異。
                                書記官  江美琪
中    華    民    國    98    年    7    月    31    日
附錄本案論罪科刑法條全文：
毒品危害防制條例第10條
施用第一級毒品者，處6月以上、5年以下有期徒刑。
施用第二級毒品者，處3年以下有期徒刑。


司法院資訊處製作；財團法人民間司法改革基金會備份。
